臺灣基隆地方法院刑事判決　　　　　　　 96年度訴字第552號
公　訴　人　臺灣基隆地方法院檢察署檢察官
被　　　告　甲○○
上列被告因違反毒品危害防制條例案件，經檢察官提起公訴（96
年度毒偵字第1377號），因被告所犯為死刑、無期徒刑、最輕本
刑為3 年以上有期徒刑之罪，或高等法院管轄第一審案件以外之
罪，且於準備程序進行中，被告先就被訴事實為有罪之陳述，經
本院合議庭裁定進行簡式審判程序，判決如下：
    主  文
甲○○施用第一級毒品，處有期徒刑玖月。
    事  實
一、甲○○前因施用毒品案件，經觀察、勒戒後，因認無繼續施
    用毒品之傾向，於民國94年8 月23日執行完畢釋放，並經臺
    灣基隆地方法院檢察署檢察官以94年度毒偵字第1480號不起
    訴處分，復因施用第一級毒品案件，經上開檢察署檢察官分
    別以94年度毒偵字第2723號及95年度毒偵字第174 號起訴，
    由本院以94年度訴字第918 號及95年度訴字第155 號判決判
    處有期徒刑6 月及8 月確定，接續執行，於96年2 月15日因
    假釋出監，嗣經撤銷假釋，並經本院以96年度聲減字第822
    號裁定就上開判決所科之刑，依96年7 月16日施行之中華民
    國96年罪犯減刑條例之規定予以減刑，因減刑前已執行之刑
    期已逾減刑後之刑期，而無殘餘刑期，是前開判決所科之刑
    於96年7 月16日執行完畢。詎其未戒除毒癮惡習，基於反覆
    、持續施用第一級毒品之犯意，自96年5 月7 日下午2 時起
    至同年8 月15日中午某時止，在其位於基隆市仁愛區○○○
    路11巷24弄18號住處，平均每日2 次，以將第一級毒品海洛
    因倒入針筒內，加水混合並注射血管之方式，施用第一級毒
    品。嗣於96年5 月7 日下午5 時20分許，經警通知採尿，並
    將採集之尿液送驗後，始悉上情。
二、案經基隆市警察局第一分局報請臺灣基隆地方法院檢察署檢
    察官偵查起訴。
    理  由
壹、程序事項
    被告甲○○所犯者非為死刑、無期徒刑、最輕本刑為3 年以
    上有期徒刑之罪或高等法院管轄第一審案件，其於準備程序
    進行中，先就被訴事實為有罪之陳述，經告知其簡式審判程
    序之旨，並聽取公訴人、被告之意見後，本院合議庭依刑事
    訴訟法第273 條之1 第1 項之規定，裁定由受命法官獨任以
    簡式審判程序進行本案之審理。
貳、實體事項
一、事實認定部分
    上開事實，業據被告於本院審理時坦承不諱，且被告為警查
    獲後，採集之尿液檢體經送臺灣尖端先進生技醫藥股份有限
    公司檢驗，呈海洛因代謝物嗎啡之陽性檢驗結果，此有該公
    司96年5 月31日出具之濫用藥物檢驗報告及基隆市警察局第
    一分局偵辦毒品案件尿液檢體對照表附卷可稽，足認被告之
    自白與事實相符，本件事證明確，被告犯行應堪認定。
二、論罪科刑部分
（一）被告前因施用毒品案件，經觀察、勒戒後，因認無繼續施
      用毒品之傾向，於94年8 月23日執行完畢釋放，有臺灣高
      等法院被告前案紀錄表在卷可稽，其經觀察、勒戒執行完
      畢釋放後，5 年內再行施用第一級毒品，核其所為，係犯
      毒品危害防制條例第10條第1 項之施用第一級毒品罪。其
      持有第一級毒品以供施用，持有之低度行為應為施用之高
      度行為所吸收，不另論罪。
（二）次按刑事法若干犯罪行為態樣，本質上原具有反覆、延續
      實行之特徵，亦即行為人係基於一定情境之制約，必然形
      成多數犯罪行為，行為人持續實行之複數行為，倘依社會
      通念，於客觀上認為符合一個反覆、延續性之行為觀念者
      ，於刑法評價上，即應僅成立一罪，又依毒品危害防制條
      例第2 條第1 項之規定，毒品具有成癮性，是施用毒品之
      犯罪類型本身即有反覆實施之特徵，若行為人係基於對毒
      品之心理或生理上依賴性，致於密切接近之時間，實行多
      數之施用行為，原則上應得認為係此類犯罪類型所生之必
      然結果，而於客觀上認為係一個反覆、延續性之行為，屬
      於「集合犯」之概念，僅成立一罪，惟倘有積極事證足認
      行為人所為複數施用毒品之行為非基於同一反覆、持續施
      用毒品之犯意，即無從認定屬於集合犯，自不待言。本件
      被告所為施用第一級毒品行為雖屬多數，然因其平均每日
      即施用2 次第一級毒品，施用頻率已屬頻繁，且施用毒品
      之行為本身即具有反覆實施之特徵，參酌上開說明，被告
      所為多數施用行為，在刑法評價上，應得認定符合一個反
      覆、延續性之行為，屬於集合犯而僅成立一罪。
（三）又起訴書雖僅記載被告於96年5 月7 日下午2 時許施用第
      一級毒品之事實，然因施用毒品之行為本身具有反覆實施
      之性質，係屬集合犯，則未據起訴之部分，與起訴書所載
      之施用行為，應成立實質上一罪，依刑事訴訟法第267 條
      之規定，應認起訴效力及於全部事實，本院自應併予審理
      。
（四）按減刑係屬赦免之一種寬典，此為赦免法第1 條所明定，
      被告前經法院判處刑責，並於執行後經假釋出獄，假釋中
      減刑條例公布施行，被告之罪刑經依減刑條例減刑後，若
      減刑前已執行之刑期已逾減刑後之刑期，即無殘餘刑期，
      被告之刑期因減刑條例之實施而赦免，則其是否構成累犯
      ，應自該赦免之翌日起算至本件犯罪行為時，是否在5 年
      以內為斷（最高法院84年度台非字第94號判決可資參照）
      。本件被告前因施用毒品案件，經本院以94年度訴字第
      918 號及95年度訴字第155 號判決判處有期徒刑6 月及8
      月確定，接續執行，於96年2 月15日因假釋出監，嗣經撤
      銷假釋，原應執行殘餘刑期3 月3 日，然因中華民國96年
      罪犯減刑條例於96年7 月4 日公布，自同年7 月16日施行
      ，本院遂依聲請就被告上開罪刑，以96年度聲減字第822
      號裁定減為有期徒刑3 月及4 月，此有臺灣高等法院被告
      前案紀錄表及本院裁定在卷供參，因被告於減刑前已執行
      之刑期已逾減刑後之刑期，無殘餘刑期，毋庸再行執行，
      參酌上開說明，即應以中華民國96年罪犯減刑條例施行之
      日即96年7 月16日為被告前開罪刑執行完畢之日，因被告
      係於上開有期徒刑執行完畢前即96年5 月7 日起，開始為
      本件施用毒品之犯行，不合於刑法第47條第1 項所定累犯
      之要件，故非為累犯。
（五）爰審酌被告經觀察、勒戒，並經刑罰矯治後，竟未戒除毒
      癮之惡習，而再三施用毒品，顯認缺乏戒斷決心，然其所
      為僅屬戕害自身之行為，未侵犯其他法益，且其於本院審
      理時均坦認犯行，犯後態度尚屬良好等一切情狀，量處如
      主文所示之刑。
據上論斷，應依刑事訴訟法第273 條之1 第1 項、第299 條第1
項前段，毒品危害防制條例第10條第1 項、第23條第2 項，判決
如主文。
本案經檢察官乙○○到庭執行職務。
中　　華　　民　　國　　96　　年　　8 　　月　　23　　日
                  刑事第四庭法    官  邰婉玲
以上正本證明與原本無異。
對於本件判決如有不服，應於收受送達後10日內，向本院提出上
訴書狀，上訴於臺灣高等法院，並按他造當事人之人數附具繕本
。
中　　華　　民　　國　　96　　年　　8 　　月　　23　　日
                            書 記 官  彭筠凱
附錄所犯法條：
毒品危害防制條例第10條第1 項
施用第一級毒品者，處6 月以上5 年以下有期徒刑。
